臺灣基隆地方法院刑事判決　　　　　　　　　　　　　九十一年度訴字第四五四號
　　公　訴　人　臺灣基隆地方法院檢察署檢察官
　　被　　　告　乙○○
　　選任辯護人　余鐘柳
右列被告因公共危險案件，經檢察官提起公訴（九十一年度偵字第七九號），本院判
決如左：
    主  文
乙○○放火燒燬他人所有之舊傢俱及衣物壹堆，致生公共危險，處有期徒刑柒月，扣
案之打火機壹只沒收；漏逸液化石油氣氣體，致生公共危險，處有期徒刑柒月。應執
行有期徒刑壹年，緩刑肆年；扣案之打火機壹只沒收。
    事  實
一、乙○○於民國九十年十二月二十五日晚間在台北縣瑞芳鎮火車站附近餐廳與友人
    吳金明、涂燈男等人飲宴及唱歌作樂，飲宴既畢，吳、涂等人各自返家，乙○○
    醉意已濃，受酒精影響使其個性行為改變、精神混惑不清晰，已達精神耗弱之程
    度，其方向感失準，步履蹣跚而於當日晚間七時許進入台北縣瑞芳鎮○○路九十
    六號旁之防火巷內，在巷內敲打鐵皮屋並放聲唱歌。嗣於同日晚間九時二十分許
    ，乙○○沿該防火巷行經己○○經營之「賀佳燒臘店」（基隆市○○路十一號）
    後方，見該店之液化石油氣桶放置在防火巷內，竟將該液化石油氣桶開關打開，
    漏逸液化石油氣氣體，隨即液化石油氣瀰漫該巷弄及四鄰，氣味濃烈，如驟遇火
    星，將有引燃液化石油氣、甚而爆炸之可能，造成對其他住戶生命、財產之威脅
    ，致生公共危險；幸為居住附近之丙○○及時發覺，呼叫四鄰緊急疏散，並經消
    防人員到場栓閉液化石油氣桶開關，始未釀災。乙○○仍渾身酒意繼續走到基隆
    市○○路八十二之一號一樓後方甲○○住處樓下存放黃豆之倉庫間，因無法找到
    出路，竟持自己所有之打火機點燃裝黃豆之塑膠麻布袋燃燒，復至甲○○上開住
    處隔壁二樓空屋之雜物間，打破該雜物間之窗戶玻璃（毀損部分均未經告訴），
    再以打火機點燃堆放該處之舊傢俱及衣物一堆起火，火勢將該舊傢俱及衣物一堆
    燒燬而喪失物之效用，並有延燒四鄰住戶之可能而致生公共危險。乙○○放火後
    欲離開現場，惟仍無法找到出口，乃在該二樓空屋大聲叫罵，為甲○○及妻子戊○○發覺有異而前往查看，發現乙○○在該二樓空屋叫罵後，戊○○趕緊下樓報
    警，途經一樓發現儲放黃豆之倉庫內已然起火，乃與甲○○二人自行撲滅火勢後
    報警處理，乙○○剛欲走下一樓，而為甲○○在樓梯間當場逮獲交與警員，並於
    乙○○身上扣得上開供放火所用之打火機一只；隨後甲○○持滅火器與在場民眾
    一同撲滅二樓雜物間火勢，倖未延燒及房屋。
二、案經台北縣警察局瑞芳分局報告臺灣基隆地方法院檢察署檢察官偵查起訴。
    理  由
一、訊據被告乙○○固坦承伊於酒後誤入右揭巷弄內之事實，惟矢口否認有右揭漏逸
    液化石油氣及放火肇致公共危險之行為，辯稱：伊當時已經喝醉了，不知道發生
    了什麼事情云云。惟查：
    (一)右揭事實，業經證人丙○○、己○○、戊○○、甲○○及丁○○分別於本院調
      查中證述明確（本院九十一年九月十六日訊問筆錄）。又證人戊○○證稱伊親
      見被告在伊住處隔壁棟二樓被伊丈夫甲○○逮獲等語（本院九十一年九月十六
      日訊問筆錄）；證人甲○○證稱：「我太太（即證人戊○○）要去倉庫旁邊打
      電話的時候，看到倉庫已經著火了，我太太就用手去撲火，手部都起了水泡，
      火熄了後，我聽到隔壁有人過來找到底是誰開瓦斯：：：我就到左側的大門開
      門讓鄰居他們進來，我去開門時，我太太說有人從Ｂ棟二樓（即起火之雜物間
      ）的樓梯下來，我就把他（即被告）抓下來：：：」等語。依該處防火巷弄之
      路徑（見偵卷第二十頁之街道簡圖）為單一路徑無岔路可通之狀況，並依上開
      證人甲○○所證稱該處居民沿途找尋漏逸液化石油氣之人直到證人甲○○住處
      後方之情狀，顯係被告沿途漏逸液化石油氣氣體、放火燃燒物品並尋找出路，
      至為灼然。
    (二)上開漏逸液化石油氣氣體、放火燃燒物品之處所，係住家及商業混合地區，居
      住密集度甚高，事發時液化石油氣味道十分濃烈，又該二樓空屋內堆放之雜物
      及衣物起火處雖經居民滅火，惟仍有濃煙，經消防人員再將殘火撲滅等情，業
      經證人即到場處理之台北縣瑞芳義勇消防分隊幹事丁○○於本院調查中證述甚
      詳（本院九十一年九月十六日訊問筆錄）。是該液化石油氣瀰漫該巷弄及四鄰
      ，如驟遇火星，將有引燃、甚而爆炸之可能，造成對其他住戶生命、財產之威
      脅，而該雜物燃燒處所巷弄狹窄，附近並係他人住家，有延燒有人居住鄰房之
      可能，均已達肇致公共危險之程度。
    (三)此外，有現場照片八幀、呼氣酒精濃度測試表一紙及被告所有之打火機一個扣
      案足憑，事證明確，被告犯行均堪認定，應依法論科。
二、被告於前揭時地，分別開啟液化石油氣桶開關漏逸液化石油氣及放火燒燬他人所
    有之舊傢俱及衣物一堆，致生具體公共危險，核其所為，係犯刑法第一百七十七
    條第一項漏逸液化石油氣罪、第一百七十五條第一項放火燒燬住宅以外之他人所
    有物罪。被告所犯上開二罪，犯意各別，罪名不同，應予分論併罰。
三、按刑法第十九條第二項所稱精神耗弱，係指行為時之精神，對外界事物之知覺、
    理會及判斷能力，較普通人之平均程度，顯然減退而言，與全無意識能力之心神
    喪失情形不同。又飲酒至醉，陷於精神耗弱中，無從如對一般精神病患得就其生
    理、精神等狀況為鑑定，因而法院綜合行為人行為時各種主客觀情形為合理推斷
    ，自非法所不許﹙最高法院八十年度臺上字第三五一一號刑事判決意旨參照﹚。
    查被告久居台北縣瑞芳鎮並自七十七年七月二十八日即任職於交通部臺灣鐵路管
    理局機務處台北機廠，有在職證明書一紙在卷可按，平素對於瑞芳火車站周邊道
    路狀況應極熟稔，是日被告與友人飲宴酒醉，而沿途放聲高歌，誤入防火巷弄，
    竟無法自行找到出路等情，已據證人丙○○證稱：「：：後面的防火巷有人在唱
    歌，一直敲打早餐店的鐵皮屋：：」等語、證人甲○○證稱：「：：我聽到有人
    在罵三字經，過一會兒，我聽到有人敲玻璃的聲音，說怎麼都走不出去：：」等
    語（均見本院九十一年九月十六日訊問筆錄），足徵被告行為當時因先前飲酒之
    酒精作用緣故，其對外界事物之知覺、理會及判斷能力，較普通人之平均程度顯
    然減退。又參照行政院國軍退除役官兵輔導委員會臺北榮民總醫院八十八年八月
    五日（八八）北總內字第二六八六八號函之研究結論指出，參考醫學著作Goldf-
    rank's Toxicologic Emergencies 6th edition之記載，酒精對於人體之影響程
    度乃依血液中酒精濃度，當呼氣中酒精濃度達0.75mg/l時，將造成思考、個性及
    行為改變，當呼氣中酒精濃度達1.00mg/l時，將造成中度中毒而有步態不穩、噁
    心、嘔吐及精神混惑不清等狀況；被告行為後於是日晚間十時零七分經警測定其
    呼氣中之酒精濃度，仍達每公升○．九毫克之高，並佐以其行為時之上開言行舉
    止狀況，堪認被告行為當時已因酒醉而顯著影響其知覺、理會及判斷能力，而達
    於精神耗弱之程度，爰依刑法第十九條第二項之規定減輕其刑。
四、本院審酌被告並無不良素行，有臺灣高等法院被告全國前案紀錄表一份在卷可按
    ，偶因與友人飲酒後，酒精作祟而為漏逸液化石油氣及放火燒燬他人物品之行為
    ，肇生公共危險，危害情節非輕，並其犯後態度尚屬良好等一切情狀，分別量處
    如主文所示之刑示懲，並定其應執行之刑。又被告前未曾受有期徒刑以上刑之宣
    告，已如前述，其犯罪後已深表悔悟，願痛改喝酒濫習，且其有正當工作在職，
    本院認其經此教訓後，當知警惕，應無再犯之虞，因認其所宣告之有期徒刑，以
    暫不執行為適當，併予宣告緩刑，以啟自新，並觀後效。另扣案之打火機一只係
    供被告放火所用，而該打火機為被告所有，亦據其供承在卷，爰依刑法第三十八
    條第一項第二款宣告沒收。
五、據上論斷，依刑事訴訟法第二百九十九條第一項前段，刑法第一百七十五條第一
    項、第一百七十七條第一項、第十九條第二項、第五十一條第五款、第七十四條
    第一款、第三十八條第一項第二款、罰金罰鍰提高標準條例第一條前段，判決如
    主文。
本案經檢察官熊南彰到庭執行職務。
中      華      民      國    九十一    年      十      月     十四     日
                                        臺灣基隆地方法院刑事第二庭
                                              法  官  蔡  岱  霖
右正本證明與原本無異。
對於本件判決如有不服，應於收受送達後十日內，向本院提出上訴書狀，上訴於臺灣
高等法院，並按他造當事人之人數附具繕本。
                                              書記官  許  世  賢
中      華      民      國    九十一    年      十      月     十四     日
附錄論罪法條
刑法第一百七十五條第一項
放火燒燬前二條以外之他人所有物，致生公共危險者，處一年以上七年以下有期徒刑
。
刑法第一百七十七條第一項
漏逸或間隔蒸氣、電氣、煤氣或其他氣體，致生公共危險者，處三年以下有期徒刑、
拘役或三百元以下罰金。
